臺灣花蓮地方法院刑事判決　　　　　　　　　　　　　　九十一年度訴字第九九號
　　公　訴　人　臺灣花蓮地方法院檢察署檢察官
　　被　　　告　己○○
　　被　　　告　辛○○
　　共同指定
　　辯護人　　　　本院公設辯護人
右列被告因強盜等案件，經檢察官提起公訴（九十一年度偵字第一五一號、第二五一
號），本院判決如左：
    主      文
己○○連續共同意圖為自己不法之所有，以恐嚇使人將本人之物交付，處有期徒刑壹
年。扣案藍色手提袋壹個、藍波刀壹把、黑色安全帽壹頂、綠色安全帽壹頂、手套貳
雙、口罩貳個沒收。又竊盜，處有期徒刑肆月，如易科罰金，以參佰元折算壹日，鑰
匙壹支沒收。應執行有期徒刑壹年貳月，扣案藍色手提袋壹個、藍波刀壹把、黑色安
全帽頂、綠色安全帽壹頂、手套貳雙、口罩貳個、鑰匙壹支均沒收。緩刑參年。
辛○○共同意圖為自己不法之所有，以恐嚇使人將本人之物交付，處有期徒刑伍月，
如易科罰金，以參佰元折算壹日。緩刑參年。扣案藍色手提袋壹個、藍波刀壹把、黑
色安全帽壹頂、綠色安全帽壹頂、手套貳雙、口罩貳個均沒收。
        事  實
一、己○○因其妻曾於「好家在便利商店」工作過，知該超商均係僱請女姓店員，竟
    基於意圖為自己不法所有之概括犯意，連續至戊○○經營之「好家在便利商店」
    為下列犯行：
  （一）民國九十年四月五日凌晨一時許，騎乘車牌ＨＥＥ─六三九號機車至位於花
        蓮縣花蓮市○○路○段七二二號「好家在便利商店」（慈濟店），先行進入
        購買飲料一瓶，知僅有女姓店員丁○○、甲○○看店，即頭戴黑色全罩式安
        全帽、帶口罩，左手提紅色格子半圓狀手提袋進入，右手持其所有之水果刀
        一把，站立於櫃台前，水果刀指向立於櫃檯台後之丁○○稱：「搶劫，把錢
        拿出來，不會傷害你們」，甲○○原站於櫃檯裡，嗣因害怕，即躲在旁邊，
        丁○○見己○○手持水果刀，心生畏懼，不敢反抗，交付出櫃檯收銀機內之
        現金新台幣（下同）二萬餘元予己○○，己○○得手後，喝令丁○○、甲○○進入廁所後離去。
  （二）九十年四月十六日二十時三十分許，騎乘前揭機車至花蓮市○○路二五六號
        「好家在便利商店」（中正店），以相同手法進入，手持其所有之水果刀一
        把指向丙○○表示：「搶劫，把錢拿出來倒進手提袋內」，是時，庚○○在
        廁所內，聽見丙○○驚叫聲，出來見狀，己○○令其再進廁所，丙○○因老
        闆戊○○交待過碰此情形把錢交出就好，不要反抗，且見己○○手持水果刀
        ，心生畏懼而交付置放於收銀機內之現金十萬餘元，己○○得手後離去。
  （三）九十年五月五日十九時許，以相同手法至花蓮市○○○街一○三號「好家在
        便利商店」（德安店），持其所有水果刀一把指向店員庚○○陳稱：「搶劫
        」，並把手提袋打開，庚○○心生害怕而交付置放於收銀機內之現金二千一
        百餘元後離去，並行經花蓮縣吉安鄉七腳川溪附近，將上述其所有水果刀、
        紅色提袋丟棄。
  （四）九十年十二月二十九日十九時十分許，己○○承前犯意與亦急需金錢之辛○○共同基於意圖為自己不法所有之犯意聯絡，由辛○○騎乘己○○竊得車牌
        號碼號碼ＨＣＮ─三六九號（見下述）搭載己○○先行至花蓮縣吉安鄉○○
        路一七二之一號取其所有綠色全罩式安全帽後，再騎機車搭載己○○，至花
        蓮市○○路二五六號「好家在便利商店」（中正店），由辛○○在外把風，
        己○○仍頭帶黑色全罩式安全帽、帶口罩，提黑色手提袋進入店內，持其所
        有之藍波刀一支指向丙○○、溫淑婷稱：「搶劫，把錢放入手提袋」，丙○○見狀，心生畏懼而交付置於收銀機內之現金三千零八十三元，己○○得手
        後正欲搭乘接應之辛○○所騎乘之機車離去之際，經丙○○由後追呼搶劫，
        己○○為現場民眾及到場警員當場逮捕，辛○○則騎機車逃逸，嗣經循線查
        獲。
二、己○○於同年十二月十九日九時許，因其平日騎用車牌號碼ＨＥＥ─六三九號機
    車無法使用，乃意圖為自己不法所有之犯意，在花蓮市○○○路三十九號前，以
    其所有之鑰匙一支，竊取陳苡融所有由乙○○使用車牌號碼ＨＣＮ─三六九號重
    型機車，得手後供己騎用。
三、案經花蓮縣警察局花蓮分局報告臺灣花蓮地方法院檢察署檢察官偵查起訴。
        理  由
一、前揭至超商之犯行，業據被告己○○、辛○○（見本院卷第三十二頁以下）供承
    不諱，並據證人戊○○（見本院卷第八十三頁）、丁○○（見本院卷第一二二頁
    以下）、甲○○（見本院卷第八十四頁以下）、丙○○（見本院卷第六十五頁以
    下）、庚○○（見九十一年度偵字第一五一號第三十七頁以下、本院卷第六十四
    頁以下）、溫淑婷（見偵卷第二十四頁）證陳綦詳，並有贓物領據一紙、扣案如
    主文第二項所示物品在卷可佐；另竊盜之犯行，亦據被告己○○自白在卷，核與
    被害人乙○○證陳之情節相符，並有扣案鑰匙一支、贓物領據一紙、車輛竊盜、
    車牌失竊資料個別查詢報表一紙附卷可憑，則被告己○○、辛○○之自白均核與
    事實相符，自可信為真正，則被告犯行，事證明確，洵堪認定，應依法論科。
二、核被告己○○、辛○○所為係犯刑法第三百四十六條第一項之恐嚇取財罪，被告
    己○○另犯刑法第三百二十條第一項之竊盜罪。被告二人就所犯之恐嚇取財罪間
    有犯意聯絡及行為分擔，為共同正犯。被告己○○先後多次恐嚇取財犯行，時間
    緊接，犯罪構成要件相同，顯係基於概括之犯意而為，為連續犯，依法加重其刑
    。被告己○○所犯上開二罪間，犯意各別，構成要件互殊，應予分論併罰。公訴
    意旨雖謂被告二人以上開方式行搶便利商店係犯刑法第三百三十條之加重強盜罪
    云云。惟按強盜罪以目前之危害脅迫他人，致喪失自由意志不能抗拒，刑法第三
    百四十六條之恐嚇取財罪之恐嚇行為，係行為人以實施強暴、脅迫或其他方之惡
    害通知恫嚇他人，受恐嚇人尚有自由意志，不過因此而懷有恐懼之心有所不同，
    即受恐嚇人尚有自由意志，雖懷有恐懼之心，但其意思自由尚未完全被壓制，對
    交付財物與否，仍有自由斟酌之餘地，則僅成立恐嚇取財罪，而不構成強盜罪（
    最高法院三十年上字第六六八號、六十七年台上字第五四二號判例參照），經查
    ：證人戊○○證稱：店員來上班之前，我有交待她們，（碰到搶劫）不要反抗，
    以不要受傷為則，將錢給他們就好」（見本院卷第八十三頁），證人甲○○結證
    稱：他（指己○○）先說不會傷害我們，叫我們把錢拿出來（見九十一年度偵字
    第一五一號第三十七頁）、證人庚○○結陳：當時他態度並不惡劣，……第二次
    （九十年四月十六日）他也是拿刀，但隔著櫃檯三十公分左右，態度沒有很凶，
    ……，當時店還有其他客人陸陸續續進來看到搶劫就離開，搶匪拿了錢就離開，
    …我也沒有想要反抗，因老闆叫我們不要反抗（見本院卷第六十五頁）；證人丙○○證陳：沒有用刀扺住我們身體，距離還有二十公分左右，之前老闆有說有人
    搶的話，錢給他就好，那是第一次被搶後說的，所以我就沒有想要反抗，…並沒
    有感到生命、身體受到威脅，我覺得他祇是要錢而已……二次他都沒有靠近我身
    體，當時我們之間並沒有障礙物，因他沒有把刀架在我身上，所以，我覺得他祇
    是要錢而已（見本院卷第六十六頁）；丁○○證述：在職前訓練時老闆有說過如
    被搶，把錢給他就好（見本院卷第一二三頁）等語，綜合被害人丁○○、庚○○
    、丙○○之證詞，被告己○○進入後之行為僅係或以水果刀、或以藍波刀指向渠
    等，並稱搶劫，把錢放在提袋中外，係以凶器指向被害人，致被害人因而有畏懼
    心而已，再佐以證人戊○○之職前訓練要求，被害人之心理係呈現錢給他就好，
    當無意願反抗，況己○○與被害人等之距離均隔著約八十公分至一百十公分之收
    銀檯，有現場圖四紙附卷足憑，且係公開營業之場所，顧客均可任意進出，且綜
    合被害人之證詞，均係被害人自行把錢放進手提袋中，於一般情形尚難認己○○
    已完全壓制被害人之自由意志而達不能抗拒之程度，是以，本院認被告己○○所
    施強暴脅迫之程度，尚未達使被害人完全不能抗拒之程度，認被告二人所為僅成
    立刑法第三百四十六條第一項之恐嚇取財罪，公訴人認係犯刑法第三百三十條之
    加重強盜罪，容有未洽，惟因起訴之基本事實仍屬同一，爰將起訴法條變更。爰
    審酌被告等之品行、年輕力壯竟不思正當營生而搶取他人財物、犯罪之目的、手
    段、所生之危害及犯罪後之態度，及二人均現有正當工作、家庭等一切情狀，分
    別量處如主文所示之刑，被告己○○部分定其應執行之刑，辛○○部分、己○○
    竊盜部分均諭知易科罰金之折算標準。末查，被告己○○、辛○○前未曾受有期
    徒刑以上刑之宣告，此有臺灣花蓮地方法院檢察署刑案資料查註紀錄表及台灣高
    等法院被告全國前案紀錄表各二紙在卷可稽，思慮一時欠週而觸犯本案，惡性尚
    非重大，其經此偵審程序及刑之宣告，應知警惕而無再犯之虞，其所宣告之刑，
    本院認以暫不執行為適當，均併予宣告緩刑三年，以勵自新，。又扣案如文文第
    二項所示之物品為為被告己○○、辛○○所有且供犯前罪所用之物，鑰匙一把亦
    係被告己○○所有，供竊盜所用之物均依刑法第三十八條第一項第二款規定宣告
    沒收之。另水果刀、紅色格子半圓狀手提袋經被告己○○丟棄、扣案黑色外套係
    被告己○○犯行時敝體之物，與犯行無涉，均無從宣告沒收。
據上論斷，應依刑事訴訟法第二百九十九條第一項前段、第三百條，刑法第二十八條
、第五十六條、第三百四十六條第一項、第三百二十條第一項、第五十一條第五款、
、第四十一條第一項前段、第七十四條第一款、第三十八條第一項第二款，罰金罰鍰
提高標準條例第一條前段、第二條，判決如主文。
本案經檢察官黃怡君到庭執行職務
中      華      民      國      九十一      年    八    月    三十      日
                                臺灣花蓮地方法院刑事庭
                                    法  官  陳  淑  媛
右正本證明與原本無異。
如對本判決不服，應於送達後十日內，向本院提出上訴狀。（應抄附繕本）告訴人或
被害人如對於本判決不服者，應具備理由請求檢察官上訴，其上訴期間之計算係以檢
察官收受判決正本之日期為準。
                                    法院書記官
中      華      民      國      九十一      年    九    月      三      日
附錄本判決論罪之法律條文：
刑法第三百四十六條第一項：
意圖為自己或第三人不法之所有，以恐嚇使人將本人或第三人之物交付者，處六月以
上五年以下有期徒刑，得併科一千元以下罰金。
刑法第三百二十條第一項：
意圖為自己或第三人不法之所有，而竊取他人之動產者，為竊盜罪，處五年以下有期
徒刑、拘役或五百元以下罰金。
